【裁判字號】    90,上訴,848
【裁判日期】    900731
【裁判案由】    違反毒品危害防制條例
【裁判全文】
臺灣高等法院高雄分院刑事判決                      九十年度上訴字第八四八號
    上  訴  人
    即  被  告  乙○○
    公設辯護人  本院公設辯護人  李珮娟
右上訴人因違反毒品危害防制條例案件，不服臺灣高雄地方法院八十九年度訴字第二
八七號中華民國九十年四月十一日第一審判決（起訴案號：臺灣高雄地方法院檢察
署八十九年度偵字第三三五二號、第五三七八號），提起上訴，本院判決如左：
      主  文
上訴駁回。
      事  實
一、乙○○前曾於民國八十四年間，因違反麻醉藥品管理條例案件（販賣安非他命）
    ，經台灣高雄地方法院判處有期徒刑五年四月確定，應於九十年十月十五日執行
    完畢，於八十七年六月二十三日假釋出獄，於假釋期內，仍不知悔改，復基於販
    賣第二級毒品安非他命之犯意，於八十九年一月三十一日下午五時許，在高雄市
    前鎮區○○路一二一號「統一超商」前，以每包新台幣（下同）八百元之價格，
    販賣第二級毒品安非他命予陳甲施用，而由不知情之沈胡愛妹（業經不起訴處
    分確定）向陳甲收取上開款項後，轉交予乙○○，再由乙○○交付第二級毒品
    安非他命一小包予陳甲，為警埋伏發現上情後，即於同日下午五時十分許，在
    上址超商前查獲乙○○，並在其身上當場扣得第二級毒品安非他命四小包（驗後
    毛重貳點貳捌公克）、及陳甲所交付之價金八百元，且循線前往陳甲住處因
    而查獲上情。
二、案經高雄市政府警察局前鎮分局移送台灣高雄地方法院檢察署檢察官偵查起訴。
      理  由
一、訊據上訴人乙○○固坦承確有於右揭時、地交付第二級毒品安非他命一小包予陳
    甲，並由沈胡愛妹自陳甲處拿取八百元轉交予其收受之事實不諱，惟矢口否
    認上揭犯行，辯稱：上開八百元之款項，係我託沈胡愛妹向陳甲所借得之金錢
    ，且因我知陳甲有施用毒品之習慣，故送予陳甲安非他命一小包，以感謝他
    借錢予我，非販賣安非他命，當時陳甲係先至上址統一超商對面購買檳榔，因
    我當時沒錢吃飯，且沈胡愛妹與陳甲較熟，所以我就叫沈胡愛妹去向陳甲借
    錢，他們談話後，陳甲就騎機車回去，可能是回家拿錢，隔一會兒陳甲再至
    該處，就將八百元交給沈胡愛妹，沈胡愛妹再交給我，陳甲共到該處二次，又
    我確有交付安非他命一小包給陳甲，但不是賣他，是因陳甲借我錢，而我知
    其有施用毒品之習慣，才將安非他命送給他云云。惟查：
（一）證人即同案被告沈胡愛妹於警訊時陳稱：「我於八十九年元月三十一日下午十
      七時在高雄市○鎮區○○路一二一號統一超商前，因乙○○‧‧‧販賣安非他
      命給陳甲‧‧‧，當陳甲來時乙○○叫我先向陳甲拿錢共收了新台幣八
      百元，然後我拿新台幣八百元給乙○○，乙○○拿其中一百元給我，結果當場
      被警方查獲」（見高雄市政府警察局前鎮分局警卷第四頁背面）、「我與乙○
      ○是朋友關係，但陳甲我不認識」（見同上警卷第五頁）、偵查時供稱：「
      乙○○當天十二點多打電話至我中鋼工作地給我，我在那裡當清潔工，他叫我
      請半天假，所以我請半天假，我到達德昌路統一超商前一點與乙○○見面，再
      去敷腳，回來三點，與乙○○在被查獲超商前喝酒，我說肚子餓，他說朋友會
      拿錢來，半小時後，朋友過來，乙○○叫我向他拿錢，那人拿八百元給我，我
      將八百元交給乙○○，乙○○給我一百元去買香腸」「他（乙○○）叫我向他
      （陳甲）拿錢後，他說要去廁所，經過一下子他就出來，我將錢交給他，他
      就拿一百元給我去買香腸，他就和那人在講話」（見八十九年度偵字第三三五
      二號偵查卷第十六頁背面、第十七頁），證人陳甲於警訊時亦證稱：「於八
      十九年元月三十一日下午十七時在高雄市○鎮區○○路一二一號統一超商前向
      一名男子乙○○‧‧‧所購買，是先將錢交給乙○○旁邊一名女子後再向乙○
      ○取得安非他命」「我共交八百元給沈女再從乙○○手中取得一小包安非他命
      ，毛重約‧三公克」（見高雄市政府警察局前鎮分局警卷第六頁背面、第七
      頁）「我和乙○○認識約二年，和該名女子不認識」（見警卷第七頁），其於
      偵查中到庭證稱：「八十九年一月三十一日下午四、五點在前鎮區○○路一二
      一號統一超商前買一小包（安非他命）八百元」「（問：將八百元交予何人？
      ）答：胡愛妹，是乙○○叫我交給他的」「（問：是否認識胡愛妹？）答：不
      認識，是這個傳票裡寫胡愛妹」、「（問：胡愛妹是否當天被警察查獲那女子
      ？）答：是的」（見八十九年度偵字第三三五二號偵查卷第三十一頁背面）、
      其於原審審理時陳稱：「（問：有無向乙○○購買安非他命？）答：有，我買
      了八百元」「在高雄市○鎮區○○路一二一號統一超商前買的。當時蔡將毒品
      交予我，叫我將八百元交給沈胡愛妹後，即當場為警查獲」（見原審卷第三十
      三頁）、「（問：為何要將錢交給沈胡愛妹？）答：是被告要我交給他的」「
      （問：是何人將安非他命交給你？）答：乙○○」（見原審卷第五十九頁、第
      六十頁）「（問：當時蔡在何處？）答：當時他在現場，距離僅二、三步而已
      」（見原審卷第六十頁）、「我回去後有吸一點，後我媽媽說有人來找我，我
      就把安非他命丟在水溝」、「（問：有無採尿？答：有，確呈陽性反應，我並
      已經觀察、勒戒」（見原審卷第六十二頁）等語，其二證人之供述互核一致。
（二）證人即查獲員警黃世哲於原審審理時陳稱：「我是經過那裡，覺得可疑，因乙
      ○○有前科，我們就在對面的車內等候我們看有何種動靜」、「我們看到陳甲
      逆向騎機車過來，當時天還亮，我們有看到陳甲拿東西給一個女的，然後
      乙○○就拿東西給陳，陳就騎機車走了，我們開車追，但沒有追上，後我們回
去搜索蔡，在他身上查獲四包安非他命，因我們有同事認識陳，所以我們再去
      陳家搜索」、「（問：你們小組當時有幾人？）答：三人」「（問：其中何人
      認識陳甲？）答：林永福」（見原審卷第六十一頁），而經本院於調查時傳
      訊當場查獲之另二名警員林永福及顏明甲到庭亦為相同之供述，林永福陳稱：
      「我們接獲線報，有人在超商前有人賣安非他命，我們穿便衣到那邊去巡邏，
      看到乙○○在超商旁的機車上，有點可疑，我們就在對而自小客車上然後看到
      一個女的過來找乙○○，過不久陳甲就過來找乙○○，然後，他們在交談，
      那個女的就跟陳甲拿錢，陳甲先騎機車離開，我們就下車抓乙○○跟那個
      女的，陳甲是住在我轄區，我認識，我也知道他吸毒，當時我們有二位警員
      用跑步去追，沒有追到，我們就到他家等他回來，等他回來就抓到了，‧‧‧
      」（見本院刑事卷第四十八頁）「（扣案安非他命）是當場在乙○○手上查到
      的」「（問：乙○○賣安非他命，你們有看見？）答：是的，我們有四位警員
      在車上」等語（見本院刑事卷第四十九頁）；証人顏明甲陳稱：「（問：有沒
      有看到陳甲拿錢給沈胡愛妹，沈胡愛妹再拿錢給乙○○？）答：有的，確實
      有看見」等語（見本院刑事卷第五十頁）。
（三）經核上開證人等證詞可知，於八十九年一月三十一日下午五時許，在高雄市○
      鎮區○○路一二一號「統一超商」前，證人沈胡愛妹係依上訴人乙○○之指示
      向陳甲收取八百元，證人陳甲亦係依上訴人乙○○之指示將上開款項交予
      沈胡愛妹，而證人陳甲所以交付八百元予沈胡愛妹，係為向上訴人乙○○購
      買第二級毒品安非他命，再由上訴人乙○○將毒品交予證人陳甲。又證人陳
      甲於上揭時間僅至該處一次，並無先前至該處購買檳榔，而由沈胡愛妹前來
      與其商討借錢之事，業據證人陳甲證述甚詳，並據證人黃世哲證陳屬實，且
      觀之證人沈胡愛妹於警訊及偵查中證稱：我向乙○○說肚子餓了，乙○○即表
      示有朋友會拿錢來，當陳甲來時，乙○○叫我先向陳甲拿錢，我並不認識
      陳甲等語，是證人沈胡愛妹於案發當時並無前去向證人陳甲借錢，其與陳
      甲亦不相識；準此，證人陳甲於案發當時僅至該處一次，先前並無至該處
      購買檳榔，亦無由證人沈胡愛妹前來向其借錢之事實，應堪認定。
（四）證人陳甲自上訴人乙○○處取得第二級毒品安非他命一小包後，即返回住處
      施用，後為警查獲，並經台灣高雄地方法院以八十九年度毒聲字第六八三三號
      裁定送觀察、勒戒，此據證人陳甲證述屬實，並有台灣高等法院被告全國前
      案紀錄表可按，是證人陳甲確係自上訴人乙○○處收受第二級毒品安非他命
      之事實，亦堪認定。
（五）上訴人乙○○亦自承確有於右揭時、地由沈胡愛妹自證人陳甲處取得八百元
      並轉交予其收受，且亦有交付第二級毒品安非他命予證人陳甲之事實。從而
      ，上訴人乙○○於八十九年一月三十一日下午五時許，在上址統一超商，確係
      以每包八百元之價格，販賣第二級毒品安非他命予證人陳甲施用之事實，已
      堪認定；是上訴人乙○○所辯上情，要屬事後卸責之詞，不足採信。
（六）又扣案之晶體，經送高雄醫學大學附設中和紀念醫院檢驗之結果，確屬甲基安
      非他命無誤，有該醫院九十年三月六日９００２─１８４號檢驗報告一紙附卷
      可稽，是上開扣案物品確屬第二級毒品安非他命（驗後毛重二‧二八公克）無
      訛，且有證人陳甲所交付之價金八百元扣案可資佐證。
  綜上所述，本件事證明確，上訴人乙○○所辯係卸責之詞，不足採信，其犯行已堪
認定。
二、查安非他命係毒品危害防制條例第二條所稱之第二級毒品，上訴人乙○○販賣安
    非他命之行為，核係犯毒品危害防制條例第四條第二項販賣第二級毒品罪。其持
    有安非他命後，進而販賣，其持有之低度行為應被販賣高度行為所吸收，不另論
    罪。
三、公訴意旨另謂：被告乙○○基於販賣第二級毒品安非他命之概括犯意，自八十八
    年五月間起至八十九年一月間止，在高雄市○○區○○街一不知名電動玩具店內
    ，以一小包一千元之價格，販賣第二級毒品安非他命與洪川得約十次，嗣於八十
    九年二月八日二十三時四十分許，在高雄市○○街一五七號Ａ棟十三樓之一查獲
    洪川得，始悉上情，並扣得洪川得向乙○○購得之安非他命二小包。因認被告乙
    ○○此部分亦涉有毒品危害防制條例第二條之販賣第二級毒品罪嫌。公訴人認上
    訴人乙○○此部分涉犯販賣第二級毒品罪嫌，無非以證人洪川得於警訊中之證詞
    、及扣案之物品，為其論罪依據。惟訊據上訴人乙○○堅決否認有此部分犯行，
    辯稱：我並不認識洪川得，亦無販賣毒品予洪川得等語。經查：證人洪川得雖於
    警訊中證稱：我所施用之安非他命，係分別自八十八年五月中旬起在高雄市○○
    區○○街一不知名電動玩具店內向乙○○所購得，共購買約十次左右，每次價錢
    約一千元等語，惟證人洪川得於原審審理改稱：我係自八十八年十二月二十一日
    起開始吸食安非他命，約一星期施用一次，我所施用之安非他命係在高雄市小港
    區二苓ＯＫ影城飛機路旁的一不知名電動玩具店內向綽號「阿宏」之人所購得，
    我並不認識乙○○，因我為警查獲當時有吸食安非他命，頭昏腦脹，並不記得在
    警訊中說什麼等語。準此，尚難僅憑證人洪川得前後證述不一，相互矛盾之證詞
    ，及自證人洪川得身上扣案之第二級毒品安非他命二包，而在無其他證據可資佐
    證之情形下，遽認上訴人乙○○有此部分販賣第二級毒品安非他命予證人洪川得
    之事實。此外，復查無其他積極證據足資證明上訴人乙○○確有此部分犯行，本
    應為無罪之諭知，惟公訴意旨既認此部分與前開論罪科刑部分屬連續犯裁判上一
    罪關係，爰不另為無罪之諭知，附此敘明。
五、原審因而適用毒品危害防制條例第四條第二項、第十八條第一項前段、第十九條
    第一項之規定，並審酌上訴人乙○○貪圖己利，販賣安非他命予他人施用圖利，
    業嚴重戕害他人身心健康，危害社會治安，惡性不輕，且上訴人乙○○前亦因違
    反麻醉藥品管理條例案件（販賣安非他命），經台灣高雄地方法院判處有期徒刑
    五年四月確定，於八十七年六月二十三日假釋出獄，於假釋期內，竟不知悔改，
    再為本件犯行，有台灣高等法院被告全國前案紀錄表及台灣高雄地方法院法務部
    在監在押資料表可按，販賣次數、所得金額，及犯後未坦承犯行等一切情狀，量
    處有期徒刑七年六月。並說明扣案之第二級毒品安非他命四小包（驗後毛重二‧
    二八公克），應依毒品危害防制條例第十八條第一項前段之規定，宣告沒收併銷
    燬之；及說明上訴人乙○○販賣毒品之所得八百元，應依毒品危害防制條例第十
    九條第一項之規定宣告沒收之理由。經核原判決認事用法並無不合，量刑亦屬適
    當，上訴人乙○○上訴意旨否認犯罪，指摘原判決不當，為無理由，應予駁回。
據上論斷，應依刑事訴訟法第三百六十八條，判決如主文。
本案經檢察官鄭文貴到庭執行職務。
中    華    民    國         九十       年      七      月    三十一    日
                              臺灣高等法院高雄分院刑事第八庭
                                  審判長法官  郭雅美
                                        法官  洪兆隆
                        法官  張盛喜
右甲本證明與原本無異。
如不服本判決，應於判決送達後十日內向本院提出上訴狀，其未述理由者並應於提
出上訴狀後十日內向本院補提理由書（應附繕本)。
                                      書記官  魏文常
中    華    民    國         九十       年      八      月      二      日
附錄本案論罪科刑法條全文：
毒品危害防制條例第四條第二項：
製造、運輸、販賣第二級毒品者，處無期徒刑或七年以上有期徒刑，得併科新台幣七
百萬元以下罰金。
                                                                      Ｈ


司法院資訊處製作；財團法人民間司法改革基金會備份。
